臺灣臺南地方法院民事判決　九十三年度訴字第六六○號
　　原　　　告　大眾商業銀行股份有限公司
　　法定代理人　戊○○
　　訴訟代理人　丙○○
　　被　　　告　丁○○
　　　　　　　　甲○○
　　　　　　　　乙○○
右當事人間請求清償借款事件，經本院於民國九十三年七月二十一日言詞辯論終結，
判決如左：
    主      文
被告應連帶給付原告新台幣貳佰壹拾伍萬貳仟貳佰肆拾柒元，及自民國九十年一月十
七日起至清償日止，按週年利率百分之一○．○二計算之利息，暨自民國九十年二月
十八日起至清償日止，按上開利率之百分之二十計算之違約金。
訴訟費用由被告連帶負擔。
    事實及理由
一、按當事人得以合意定第一審管轄法院，民事訴訟法第二十四條第一項前段定有明
    文，本件兩造就系爭借款債務而涉訟，已合意以本院為管轄法院，有原告所提授
    信約定書一份附卷可稽（參照上開約定書第十二條約定），揆之首開說明，雖被
    告丁○○住所地係在台北縣，本院就仍有管轄權，合先敘明。又被告丁○○、乙○○受合法通知，未於最後言詞辯論期日到場，核無民事訴訟法第三百八十六條
    所列各款情形，爰依原告聲請，由其一造辯論而為判決。
二、原告主張：被告丁○○於民國八十四年七月七日邀李來順為連帶保證人，向原告
    借款新台幣（下同）佰柒拾伍萬元，借款期間為八十四年七月七日起至一百零
    四年七月七日清償，約定利息按原告基本放款利率加碼年息百分之一．五一機動
    計算，並隨基本放款利率調整，而按月平均攤還本息；逾期未清償，除按原定利
    率計息外，逾期在六個月以內者，按上開利率之百分之十；逾期超過六個月者，
    按上開利率之百分之二十另計違約金；另依授信約定書第五條約定，如任何一宗
    債務不依約清償本金或利息者，立約人對原告所負之一切債務，視為全部到期。
    依第十一條約定，立約人所保證之債務，如主債務人未依約履行，立約人當即負
    責，立即如數付清。詎被告除清償部分本金及至八十八年二月六日止之利息外，
    其餘本息均未清償，依約被告已喪失期限利益。而本件逾期欠款時，放款利率已
    調整為年息百分之一○．○二。經原告聲請拍賣抵押物，於本院八十八年度執字
    第一八六二六號受償分配款二百十七萬元，扣除執行費、利息、違約金，尚積欠
    貳佰壹拾伍萬貳仟貳佰肆拾柒元，及自分配款受償翌日即九十年一月十七日起之
    利息、違約金未清償。又連帶保證人李來順於九十一年十一月八日死亡，被告甲○○、乙○○係李來順之繼承人，並未於法定期間內拋棄或限定繼承，爰依消費
    借貸、連帶保證及繼承之法律關係，請求被告連帶給付等語，並聲明：被告應連
    帶給付原告貳佰壹拾伍萬貳仟貳佰肆拾柒元，及自九十年一月十七日起至清償日
    止，按週年利率百分之一○．○二計算之利息，暨自九十年二月十八日起至清償
    日止，按上開利率之百分之二十計算之違約金。
三、被告甲○○、乙○○則抗辯：被告之父母於七十年五月六日已經離婚，被告二人
    均與父親同住，不瞭解母親在外的情形，也不知道母親曾擔任他人之連帶保證人
    ，所以沒有辦理拋棄繼承。母親李來順並不識字，借據上之簽名、印章均不曾看
    過，但身分證影本資料是被告母親的。本件應找借款人丁○○負責才對等語，並
    聲明：原告之訴駁回。
四、原告主張被告丁○○於八十四年七月七日邀李來順為連帶保證人，向原告借款
    佰柒拾伍萬元，逾期未清償，經拍賣抵押物受償二百十七萬元，扣除執行費、及
    至九十年一月十六日止之利息、違約金，尚有二百十五萬二千二百四十七元未清
    償之事實，業據原告提出與所述相符之借據、授信約定書、查詢單、利率表、放
    款貸放傳票等影本為證，被告甲○○、乙○○就丁○○為借款人之事實並不爭執
    ，惟以前揭理由抗辯。經查：
    (一)被告甲○○、乙○○雖為李來順之子女，李來順與其夫於七十年五月六日離婚
      ，當時被告甲○○僅約十三歲、乙○○僅約十一歲，並與父親同住，經被告二
      人陳明在卷，並有戶籍謄本可參（見本院卷第一二頁、二四頁），可認被告甲○○二人對其母李來順於離婚後在外之生活情形並不了解。被告甲○○二人固
      抗辯其母親不識字，不曾擔任連帶保證人云云，惟原告提出李來順之印鑑卡、
      貸款申請書、個人資料表、身分證影本、李來順之土地、建物所有權狀影本等
      資料（見本院卷第三三頁至四一頁），再參照銀行放款實務第一次借款均需由
      本人親自至銀行辦理對保程序，而核對借據上之簽名與印鑑卡、個人資料表上
      之簽名相符，原告亦留存李來順之身分證影本，經提示被告甲○○確認無誤（
      見卷第四八頁言詞辯論筆錄），是綜合以上各項資料，足認李來順確實擔任本
      件借款之連帶保證人，被告甲○○二人僅空言沒見過其母之簽名印章，而否認
      其母擔任連帶保證人，自不足取。
    (二)按授信約定書第十一條約定立約人所保證之債務，如主債務人未依約履行，立
      約人當即負責，立即如數付清；又數人負同一債務，明示對於債權人各負全部
      給付之責任者，為連帶債務。連帶債務之債權人，得對於債務人中之一人或數
      人或其全體，同時或先後請求全部或一部之給付。連帶債務未全部履行前，全
      體債務人仍負連帶責任，民法第二百七十二條第一項、第二百七十三條分別定
      有明文。李來順既為系爭借款之連帶保證人，依授信約定書及民法第二百七十
      二條第一項規定，其與借款人即被告丁○○應對系爭借款連帶負責。又被告甲○○、乙○○為李來順之繼承人，亦未於法定期間內拋棄繼承，有戶籍謄本、
      繼承系統表、本院九十三年四月二十八日函在卷可證（本院卷第一一至一五頁
      ），是依民法第一千一百四十八條前段規定：「繼承人自繼承開始時，除本法
      另有規定外，承受被繼承人財產上之一切權利、義務。」第一千一百五十三條
      第一項規定：「繼承人對於被繼承人之債務，負連帶責任。」被告甲○○、乙○○二人就被繼承人李來順之債務，亦應負連帶責任，則債權人即原告據民法
      第二百七十三條規定，自得請求被告丁○○、甲○○、乙○○中之任一人或全
      體同時給付，被告抗辯借款應由被告丁○○負責，顯與契約約定及法律規定不
      符，自屬無據，不應准許。
五、綜上所述，被告甲○○二人之被繼承人李來順為系爭借款之連帶保證人，且被告
    甲○○二人未於法定期間聲請拋棄或限定繼承，從而，原告本於消費借貸、連帶
    保證及繼承之法律關係，請求被告連帶給付貳佰壹拾伍萬貳仟貳佰肆拾柒元，及
    自分配款受償翌日即九十年一月十七日起至清償日止，按週年利率百分之一○．
    ○二計算之利息，暨自九十年二月十八日起至清償日止，按上開利率百分之二十
    計算之違約金，為有理由，應予准許。
六、結論：本件原告之訴為有理由，依民事訴訟法第三百八十五條第一項前段、第八
    十五第二項，判決如主文。
中　　　華　　　民　　　國　　九十三　　年　　　八　　　月　　　四　　　日
                                臺灣臺南地方法院民事第三庭
~B法　　　官　蔡孟珊
右為正本係照原本作成
如對本判決上訴，須於判決送達後廿日內向本院提出上訴狀
中　　　華　　　民　　　國　　九十三　　年　　　八　　　月　　　五　　　日
~B法院書記官　陳姿利
